臺灣臺中地方法院刑事判決　　　　　　　　　　九十一年度自更字第一四號
　　自　訴　人　許北典即甲○○○商行
　　代　理　人　丁○○
　　被　　　告　丙○○
　　　　　　　　乙○○
右列被告等因違反動產擔保交易法案件，經自訴人提起自訴，本院裁定（九十年度自
字第七三六號）駁回，經提起抗告後，由台灣高等法院台中分院（九十一年度抗字第
一六一號）裁定撤銷發回更審，本院判決如左：
    主  文
丙○○動產擔保交易之債務人，意圖不法之利益，將標的物遷移，致生損害於債權人
，處有期徒刑貳月，如易科罰金，以參佰元折算壹日。
乙○○無罪。
    事  實
一、丙○○素行不佳，前曾犯竊盜、違反動產擔保交易法等罪（均未構成累犯），猶
    不知悔改。丙○○於民國（下同）八十七年十二月三十日以動產擔保附條件買賣
    之方式，向許北典所經營位於台中縣太平市○○路四九六號「甲○○○商行」，
    購買山葉牌、車牌號碼ＬＮＥ－四六九號１５０ＣＣ重型機車一輛，為動產擔保
    交易之債務人，乙○○則為連帶保證人，雙方約定總價新台幣（下同）六萬三千
    一百元，除自備款給付七千元外，其餘分期價金五萬六千一百元，分十期給付，
    按月分期每月二十五日前給付五千六百七十元，並約定標的物之存放地點為台中
    市○○街十八號之四、六樓二十一室，在價金未付清之前，標的物所有權仍屬於
    出賣人所有，買受人僅得依約占有使用，不得任意遷移、出賣、出質、移轉或為
    其他處分。詎丙○○於收受上揭機車後，除繳交第一期期款外，自第二期分期款
    即未繳付，且自八十八年四月二十九日起，即意圖為自己不法之利益，將上開機
    車遷移至台中縣神岡鄉○○路一五六巷八號，隨後不知去向，致生損害於債權人
    許北典即甲○○○商行。
二、案經提起自訴到院，本院裁定駁回，經提起抗告後，由台灣高等法院台中分院裁
    定撤銷發回更審。
    理  由
壹、被告丙○○有罪部分：
一、右揭事實，業據被告丙○○於本院審理中坦承不諱，經核與自訴代理人丁○○於
    本院審理時指訴情節相符，復有分期付款買賣約定書、同意書均影本各一份附卷
    可稽，又被告丙○○於購車後，除繳交第一期期款外，自第二期分期款即未繳付
    ，且自八十八年四月二十九日起，即將上開機車遷移至台中縣神岡鄉○○路一五
    六巷八號，隨後不知去向，亦未與自訴人聯絡告知其與機車去處，其有為自己不
    法利益之意圖，應足認定。本件事證至臻明確，被告丙○○犯行足堪認定。
二、核被告丙○○所為，係犯動產擔保交易法第三十八條之罪。爰審酌被告丙○○之
    品行不佳，詳如前述，此有台灣台中地方法院檢察署刑案資料查註紀錄表一份在
    卷可按、犯罪之動機、目的、手段、分期價款多期未繳納、犯罪所生之危害程度
    及其犯罪後坦承犯行，並表明願與自訴人和解等一切情狀，量處如主文所示之刑
    ，並依法諭知易科罰金之折算標準，以資懲儆。
貳、被告乙○○無罪部分：
一、按法院認為應科拘役、罰金或應諭知免刑或無罪之案件，被告經合法傳喚無正當
    理由不到庭者，得不待其陳述逕行判決，刑事訴訟法第三百零六條定有明文。本
    件被告乙○○經合法傳喚無正當理由不到庭，本院認其為應諭知無罪之案件，爰
    不待其陳述逕行判決，合先敘明。
二、不能證明被告犯罪者，應諭知無罪之判決，刑事訴訟法第三百零一條第一項定有
    明文。
三、自訴意旨認被告乙○○涉犯違反動產擔保交易法罪嫌，無非以右揭事實，有被告
    乙○○為前開動產擔保附條件買賣之連帶保證人為唯一論據。
四、惟查動產擔保交易法第三十八條：動產擔保交易之債務人，意圖不法之利益，將
    標的物遷移、出賣、出質、移轉、抵押或為其他處分，致生損害於債權人者，處
    三年以下有期徒刑、拘役或科或併科六千元以下之罰金之規定，係處罰動產擔保
    交易之債務人，被告乙○○僅為前開動產擔保附條件買賣之連帶保證人，並非係
    動產擔保交易之債務人，且本件動產擔保附條件買賣機車之所有權尚為自訴人所
    有，並未移轉為被告丙○○或被告乙○○所有，尚無不法所有之問題。是被告乙○○與自訴人間應屬保證債務之民事糾葛，無關刑責。從而，揆諸首揭法文規定
    ，並無任何積極證據足資證明被告乙○○有何上開自訴人所指訴違反動產擔保交
    易法犯行，自難僅憑告自訴人片面之指訴而入罪。此外，復查無其他確切證據，
    足認被告乙○○有何上開違反動產擔保交易法犯行，不能證明被告乙○○犯罪，
    自應為無罪之諭知。
據上論斷，應依刑事訴訟法第三百四十三條、第二百九十九條第一項前段、第三百零
六條、第三百零一條第一項、動產擔保交易法第三十八條、刑法第第十一條前段、第
四十一條第一項前段（修正後）、罰金罰鍰提高標準條例第一條前段、第二條，判決
如主文。
中　　　華　　　民　　　國　　九十一　　年　　　六　　　月　　二十五　　日
                                        臺灣臺中地方法院刑事第四庭
                                            法　官      洪  俊  誠
右正本證明與原本無異。
如不服本判決，應於判決送達後十日內向本院提出上訴狀，上訴於臺灣高等法院臺中
分院(須附繕本)。
                                            書記官      胡  美  娟
中　　　華　　　民　　　國　　九十一　　年　　　六　　　月　　二十五　　日
附錄論罪科刑實體法條文：
動產擔保交易法第三十八條：（不法處分標的物之處罰）：
動產擔保交易之債務人，意圖不法之利益，將標的物遷移、出賣、出質、移轉、抵押
或為其他處分，致生損害於債權人者，處三年以下有期徒刑、拘役或科或併科六千元
以下之罰金。
(罰金部份業經提高二倍為一萬二千元)
